【裁判字號】    94,訴,2699
【裁判日期】    950926
【裁判案由】    槍砲彈藥刀械管制等
【裁判全文】
臺灣板橋地方法院刑事判決              94年度訴字第2699號
公  訴  人  臺灣板橋地方法院檢察署檢察官
被      告  甲○○
選任辯護人  馬在勤律師
上列被告因違反槍砲彈藥刀械管制條例案件，經檢察官提起公訴
（94年度偵字第3223號、94年度偵字第3225號），本院判決如下
：
    主  文
甲○○未經許可，持有可發射子彈具有殺傷力之改造手槍，處有
期徒刑參年肆月，併科罰金新臺幣參萬元，罰金如易服勞役，以
新臺幣壹仟元折算壹日。扣案之仿GLOCK 廠27型半自動手槍製造
之改造手槍壹支（槍枝管制編號0000000000號）及土
造子彈壹顆，均沒收。
    事  實
一、甲○○明知未經中央主管機關許可，不得持有可發射子彈具
    有殺傷力之槍枝及子彈，竟基於持有可發射子彈具有殺傷力
    之改造手槍及土造子彈之犯意，未經許可，於民國92年6 月
    間某日，以新台幣2 萬多元之代價，在網路上向姓名年籍不
    詳之人士，購買可發射子彈具有殺傷力之仿GLOCK 廠27型半
    自動手槍製造之改造手槍1 支（槍枝管制編號0000000000號
    ）及具有殺傷力之直徑約9mm 金屬彈頭之土造子彈2 顆（經
    試射1 顆）而持有之，並放置於位於臺北市○○○路154 號
    10 樓 居所臥房內之保險箱內。嗣於94年2 月3 日17時40分
    許，為警在上開保險箱內當場查獲。
二、案經臺北市政府警察局內湖分局報告臺灣板橋地方法院檢察
    署檢察官偵查起訴。
    理  由
壹、程序部分:
    被告以外之人於審判外之陳述，雖不符合刑事訴訟法第159
    條之1 至之4 之規定，而經當事人於審判程序同意作為證據
    ，法院審酌該言詞陳述或書面陳述作成時之情況，認為適當
    者，亦得為證據，此觀刑事訴訟法第159 條之5 第1 項規定
    甚明。查內政部警政署刑事警察局槍彈鑑定書係由臺北市政
    府警察局內湖分局委請內政部警政署刑事警察局鑑識人員所
    製作之報告，係被告以外之人於審判外之陳述，依同法第15
    9 條第1 項規定，本屬於傳聞證據，惟經被告及辯護人於本
    院準備程序同意作為證據，本院審酌上開扣案槍彈係採性能
    檢驗法、試射法鑑驗，認其作成之情況並無不適當之情形，
    依上開法條規定，具有證據能力。
貳、實體部分：
一、上開犯罪事實，業據被告甲○○於本院審理時供承不諱（詳
    本院95年9 月12日審判筆錄），並有前開具殺傷力之改造手
    槍1 支及土造子彈1 顆（業經鑑定試射1 顆）扣案可資佐證
    ，而扣案之槍枝、子彈，經送內政部警政署刑事警察局以性
    能檢驗法、試射法鑑驗結果，認：「送鑑改造手槍1 支（槍
    枝管制編號0000000000），認係由仿GLOCK 廠27型半自動手
    槍製造之玩具手槍換裝土造金屬槍管而成之改造手槍，機械
    性能良好，可供擊發適用子彈使用，認具殺傷力；送鑑改造
    子彈2 顆，認均係土造子彈，均具直徑約9mm 之金屬彈頭，
    採樣1 顆試射，可擊發，認具殺傷力」等情，有該局94年2
    月21日刑鑑字第0940022549號槍彈鑑定書1 份在卷可稽（詳
    94 年 度偵字第3225號卷第75-77 頁），足見前揭扣案之槍
    、彈均具有殺傷力，上開改造手槍、土造子彈應屬槍砲彈藥
    刀械管制條例第4 條第1 項第1 款、第2 款所規定之槍砲、
    彈藥，依同條例第5 條規定，非經中央主管機關許可，不得
    持有。是本件事證明確，被告犯行堪以認定，應予依法論罪
    科刑。
二、查被告行為後，刑法業於94年2 月2 日修正公布，95年7 月
    1 日施行，其中修正第2 條（新舊法之比較適用）、第55條
    （想像競合犯）、第42條（易服勞役之折算標準及期限）、
    第38條（沒收）等規定。而修正後刑法第2 條第1 項規定：
    「行為後法律有變更者，適用行為時之法律。但行為後之法
    律有利於行為人者，適用最有利於行為人之法律。」係規範
    行為後法律變更所生新舊法律比較適用之準據法，於新法施
    行後，應適用修正後刑法第2 條第1 項之規定，為「從舊從
    輕」之比較。且於比較時應就罪刑有關之共犯、未遂犯、想
    像競合犯、牽連犯、連續犯、結合犯，以及累犯加重、自首
    減輕暨其他法定加減（如身分加減）與加減例等一切規定，
    綜其全部罪刑之結果而為比較，且就比較之結果，須為整體
    之適用，不能割裂分別適用各該有利於行為人之法律，此即
    法律變更之比較適用所應遵守之「罪刑綜合比較原則」及「
    擇用整體性原則」。再從刑附屬於主刑，除法律有特別規定
    者外，依主刑所適用之法律（參見最高法院24年上字第4634
    號判例、27年上字第2615號判例、及最高法院95年度第8 次
    刑事庭會議決議意旨），茲就本件新舊法比較結果說明如下
    ：
（一）有關想像競合犯之規定，修正後刑法第55條除規定「從一
      重處斷」外，並增列但書：「但不得科以較輕罪名所定最
      輕本刑以下之刑」，該但書之規定，係科刑之限制，為法
      理之明文化，非屬法律之變更，自無庸依修正後刑法第2
      條第1 項之規定為新舊法比較適用（參照前開最高法院刑
      事庭會議決議）。
（二）刑法第33條第5 款有關罰金刑之最低數額部分，修正前刑
      法第33條第5 款規定：「罰金：（銀元）1 元以上」，而
      銀元與新臺幣間之折算，依現行法規所定貨幣單位折算新
      臺幣條例規定，以銀元1 元折算新臺幣3 元；修正後刑法
      第33條第5 款則規定：「罰金：新臺幣1,000 元以上，以
      百元計算之」；經比較新舊法之規定，修正後刑法第33
      條第5 款所定罰金刑之最低數額，較之修正前提高，自以
      修正前刑法第33條第5 款之規定有利於被告。
（三）就本件罰金刑涉及易服勞役折算標準部分，修正後刑法第
      42 條 第3 項前段之規定，即：「易服勞役以新臺幣一千
      元、二千元或三千元折算一日」，被告行為時之舊刑法第
      42條第2項 前段則規定：「易服勞役以一元（銀圓）以上
      三元以下，折算一日」，且依廢止前罰金罰鍰提高標準條
      例第2 條之規定（現已刪除），就其原定數額提高為100
      倍折算1 日，亦即，被告行為時之易服勞役折算標準，應
      以銀元100 元至300 元折算1 日，經折算為新臺幣後，應
      以新臺幣300 元至900 元折算1 日。比較新舊刑法之易服
      勞役折算標準，以修正後刑法第42條第3 項前段之規定，
      較有利於被告。
（四）綜上所述，本件刑法修正後依法得併科之罰金刑最低額較
      修正前提高，惟依本案情節而論，被告應併科之罰金刑度
      尚不因之而受影響，折算後之勞役期限亦未逾6 個月，而
      易服勞役之折算標準攸關人身自由，對被告權益影響較大
      ，對於被告有利之程度應逾罰金刑最低數額之修正，故被
      告行為後之法律既對其較為有利，依刑法第2 條第1 項但
      書規定，應整體適用行為後即95年7 月1 日修正後刑法之
      相關規定，而屬從刑性質之沒收，亦應依此適用修正後之
      刑法第38條規定，應予敘明。
三、按未經許可持有槍、彈，其持有之繼續，為行為之繼續，亦
    即一經持有槍、彈，罪已成立，但其完結須繼續至持有行為
    終了時為止；持有行為繼續中，法律縱有變更，但其行為既
    繼續實施至新法施行以後，自無行為後法律變更而須比較新
    舊法之可言，最高法院著有88年台上字第7012號、90年台上
    字第4773號判決意旨可資參照。查被告行為後，槍砲彈藥刀
    械管制條例業已修正，並於94年1 月26日經總統公布，而於
    同年1 月28日生效，該次修正時將原第11條之規定刪除（按
    原第11條第1 項及第4 項規定：「未經許可，製造、販賣或
    運輸第4 條第1 項第1 款所稱其他可發射金屬或子彈具有殺
    傷力之各式槍砲者，處5 年以上有期徒刑，併科新臺幣1000
    萬元以下罰金」、「未經許可，持有、寄藏或意圖販賣而陳
    列第1 項所列槍砲者，處1 年以上7 年以下有期徒刑，併科
    新臺幣700 萬元以下罰金」）；另於修正後之第8 條第1 項
    及第4 項規定：「未經許可，製造、販賣或運輸鋼筆槍、瓦
    斯槍、麻醉槍、獵槍、空氣槍或第4 條第1 項第1 款所稱其
    他可發射金屬或子彈具有殺傷力之各式槍砲者，處無期徒刑
    或5 年以上有期徒刑，併科新臺幣1000萬元以下罰金」、「
    未經許可，持有、寄藏或意圖販賣而陳列第1 項所列槍枝者
    ，處3 年以上10年以下有期徒刑，併科新臺幣700 萬元以下
    罰金」。查本件被告係自92年6 月間某日起持有前開具殺傷
    力之改造手槍，其持有行為繼續至94年2 月3 日下午5 時40
    分許，斯時槍砲彈藥刀械管制條例業已生效施行，其犯行即
    應直接適用修正後之槍砲彈藥刀械管制條例第8 條第4 項規
    定論處，是核被告甲○○所為，係犯槍砲彈藥刀械管制條例
    第8 條第4 項之未經許可持有其他可發射子彈具有殺傷力之
    改造手槍罪、同條例第12條第4 項之未經許可持有子彈罪。
    又被告甲○○未經許可同時持有上開具殺傷力之改造手槍及
    子彈，係以一持有行為同時觸犯前開二構成要件不同之罪名
    ，為想像競合犯，依修正後刑法第55條之規定，應從一重以
    未經許可持有其他可發射子彈具有殺傷力之改造手槍罪論處
    。爰審酌槍砲、彈藥屬於高度危險之物品，非經主管機關許
    可不得擅自持有，以維社會大眾安全，被告未經許可，無故
    持有上開槍枝、子彈，且未繳交治安機關，嚴重危害社會安
    全，惟於持有上開槍、彈期間，並未使用該槍、彈為其他對
    社會治安影響重大之行為，所生危害尚輕、犯後坦承犯行等
    一切情狀，量處如主文所示之刑，並就罰金刑部分，依修正
    後刑法第42條第3 項前段之規定諭知易服勞役之折算標準，
    以資懲儆。
四、扣案仿GLOCK 廠27型半自動手槍製造之改造手槍1 支（槍枝
    管制編號0000000000）及土造子彈1 顆，係屬違禁物，應依
    修正後刑法第38條第1 項第1 款之規定宣告沒收。至送鑑之
    土造子彈1 顆，因經試射擊發，不再具有子彈功能，已非違
    禁物，爰不予宣告沒收，附此敘明。
據上論斷，應依刑事訴訟法第299 條第1 項前段，槍砲彈藥刀械
管制條例第8 條第4 項、第12條第4 項，刑法第2 條第1 項但書
、第11條前段、第55條、第42條第3 項前段、第38條第1 項第1
款，判決如主文。
本案經檢察官吳宗光到庭執行職務
中    華    民    國    95    年    9     月    26    日
                  臺灣板橋地方法院刑事第十七庭
                                審判長法  官  李幼妃
                                      法  官  張紹省
                                      法  官  鄭燕璘
以上正本證明與原本無異。
如不服本判決，應於判決送達後10日內，向本院提出上訴狀。
                                      書記官  呂紹明
中    華    民    國    95    年    9     月    28    日
附錄本案論罪科刑法條全文：
槍砲彈藥刀械管制條例第8 條
未經許可，製造、販賣或運輸鋼筆槍、瓦斯槍、麻醉槍、獵槍、
空氣槍或第四條第一項第一款所定其他可發射金屬或子彈具有殺
傷力之各式槍砲者，處無期徒刑或五年以上有期徒刑，併科新臺
幣一千萬元以下罰金。
未經許可，轉讓、出租或出借前項所列槍枝者，處五年以上有期
徒刑，併科新臺幣一千萬元以下罰金。
意圖供自己或他人犯罪之用，而犯前二項之罪者，處無期徒刑或
七年以上有期徒刑，併科新臺幣一千萬元以下罰金。
未經許可，持有、寄藏或意圖販賣而陳列第1 項所列槍枝者，處
三年以上十年以下有期徒刑，併科新臺幣七百萬元以下罰金。
第一項至第三項之未遂犯罰之。
槍砲彈藥刀械管制條例第12條
未經許可，製造、販賣或運輸子彈者，處一年以上七年以下有期
徒刑，併科新台幣五百萬元以下罰金。
未經許可，轉讓、出租或出借子彈者，處六月以上五年以下有期
徒刑，併科新台幣三百萬元以下罰金。
意圖供自己或他人犯罪之用，而犯前二項之罪者，處三年以上十
年以下有期徒刑，併科新台幣七百萬元以下罰金。
未經許可，持有、寄藏或意圖販賣而陳列子彈者，處五年以下有
期徒刑，併科新台幣三百萬元以下罰金。
第一項至第三項之未遂犯罰之。


司法院資訊處製作；財團法人民間司法改革基金會備份。
